【裁判字號】    90,交聲,34
【裁判日期】    900816
【裁判案由】    違反道路交通管理處罰條例聲明異議
【裁判全文】
臺灣苗栗地方法院交通事件裁定                        九十年度交聲字第三四號
    移
    原處分機關  交通部公路局新竹區監理所苗栗監理站
    異議人即受
    處  分  人  乙○○
右列受處分人因違反道路交通管理處罰條例案件，對於交通部公路局新竹區監理所苗
栗監理站九十年三月八日所為之處分（竹監苗字第裁五四｜Ｆ00000000號裁
決書），聲明異議，本院裁定如左：
    主  文
原處分撤銷。
乙○○違反汽車駕駛人駕駛汽車肇事，致人受傷，應即採取救護或其他必要措施，並
向警察機關報告，不得駛離之規定，吊扣其駕照參個月。
    理  由
一、聲明異議意旨略以：交通部公路局新竹區監理所苗栗監理站（下稱苗栗監理站）
    民國九十年三月八日竹監苗字第五四｜Ｆ00000000號裁決理由認聲明異
    議人即受處分人黃教恆於九十年一月十八日十一時三十分許，在苗栗縣頭屋鄉○
    ○村○○街四一號前駕駛車號六Ｈ｜二五八六號自用小客貨車不慎撞傷騎乘腳踏
車之被害人丙○○，並未採取救護或其他必要措施，並向警察機關報告即逃逸，
    於經苗栗縣警察局苗栗分局頭屋分駐所員警以異議人係違反道路交通管理處罰條
    例第六十二條第一項之規定掣發苗栗縣警察局違反道路交通管理事件通知單（下
    稱舉發通知書），並規定異議人應依舉發通知書所載應到案時間內到苗栗監理站
    接受裁罰，茲異議人並未依舉發通知書所載應到案時間內到苗栗監理站接受裁罰
    ，爰由苗栗監理站依據道路交通管理處罰條例第六十二條第一項、同條例第六十
    七項第一項暨違反道路交通管理事件統一裁罰標準及處理細則第四十一條第四項
    規定逕行裁決異議人應吊銷駕駛執照，並永久禁考等語。惟異議人於事故發生時
    ，即停車了解其人車有無損傷，經被害人丙○○表示無恙，雙方無異議後，始駛
    離現場，異議人並未逃逸。本件係因被害人丙○○於返家後其父親丁○○發覺被
    害人之腳踏車後輪有損害痕跡，始向警備案，並要求賠償，異議人已賠償新台幣
    （下同）三千元，並與被害人之父親丁○○達成和解，是異議人並未逃逸，原處
    分機關認異議人係違反道路交通管理處罰條例第六十二條第一項，即有未合，爰
    請求予以撤銷原處分等語。
二、按道路交通管理處罰條例第六十二條第一項規定：「汽車駕駛人，駕駛汽車肇事
    致人受傷或死亡，應即採取救護或其他必要措施，並向警察機關報告，不得駛離
    ；違者吊扣其駕照三個月至六個月；逃逸者吊銷駕駛執照」。又依同條例第六十
    七條第一項規定：「汽車駕駛人，曾依第二十七條第二項、第三十五條第一項第
    一款至第三款、第三十七條第二項、第五十四條、第六十一條第一項第一款、第
    二款、第六十二條第一項之規定吊銷駕駛執照者，不得考領駕駛執照。」，是道
    路交通管理處罰條例第六十二條第一項前段係就肇事駛離現場所作之處罰規定，
    而同條項後段則係就肇事逃逸之處罰規定。而道路交通管理處罰條例第六十二條
    第一項後段肇事逃逸之處罰，乃吊銷執照且永久禁考，對行為人之權利造成極大
    之限制效果，依憲法第二十三條比例原則之精神，肇事逃逸者除客觀上必須有不
    為積極救助措施而將肇事車輛駛離現場之行為外，其主觀上尚必須有逃避肇事責
    任之逃逸故意，是肇事駛離現場與肇事逃逸之處罰規定，兩者區別在於汽車駕駛
    人肇事後主觀犯意之不同，故肇事者於客觀上縱未採取積極之救助措施並將肇事
    車輛駛離現場，惟主觀上並未有逃逸之故意，其僅係違反道路交通管理處罰條例
    第六十二條第一項前段肇事駛離現場之規定，尚難認係違反上開條例同條項後段
    之肇事逃逸規定，合先敘明。
三、訊據異議人對於右揭時、地駕車肇事致被害人丙○○受傷及未採取救護或其他必
    要措施，並向警察機關報告即將其自用小客貨車駛離現場等情固坦承不諱，惟矢
    口否認有肇事後故意逃逸之事實，辯稱：伊於肇事後有下車詢問被害人有無受傷
    ，經其表示無恙後伊始駛離現場云云。惟查：
  （一）異議人駕駛上開自用小客貨車於擦撞被害人丙○○後，雖有停車並未下車，
        亦未為必要措施且未向警察機關報告而駛離現場等情，業據證人即被害人丙
        ○○於本院調查中到庭證述甚詳，此徵諸其證述：「異議人是罵我【騎車不
        看路】就將車子開走了：：」等語自明（參見本院九十年五月八日訊問筆錄
        ），核與證人即警員甲○○證述：「：：我帶雙方當事人回分駐所詢問肇事
        經過，被害人丙○○說駕駛人沒有下車，還罵他騎車不看路，異議人就將車
        子開走，：：」等語相符（參月本院九十年五月八日訊問筆錄），是異議人
        辯稱伊於肇事後在現場有詢問被害人有無受傷云云，自係事後卸責之詞，不
    足採信。另異議人於肇事後既未於現場留下其聯絡電話及住址予被害人，亦
        未報案或通知救護車到場，是異議人於肇事後致人受傷，且未採取救護或其
        他必要措施，並向警察機關報告即將其自用小客貨車駛離肇事現場乙節，應
        堪認定。
  （二）末查，本件異議人固於肇事後致被害人受傷於未採取救護或其他必要措施，
        並向警察機關報告即將其自用小客貨車駛離肇事現場等情，固如前述，惟異
        議人其主觀上是否具有逃逸之故意，仍須綜合全案調查證據結果認定之。查
        本件肇事經過係異議人駕駛自用小客貨車自後擦撞被害人騎乘之腳踏車，致
        被害人受有右腳擦傷紅腫，而腳踏車之後輪變形，異議人於肇事後有將車停
        下來並向被害人罵「騎車不看路」等情，業據被害人丙○○迭於警訊中及本
        院調查中供述屬實，並有道路交通事故調查報告表影本一紙、照片影本三幀
        附卷可稽，倘本件異議人主觀上有肇事逃逸之故意，何以異議人會於肇事後
        停車﹖又其為避免遭人查緝理應迅速逃逸，而無停車罵被害人之必要，衡情
        異議人肇事停車罵被害人後即將車駛離，應係於肇事後停車看到被害人外觀
        並未有何明顯傷勢，而被害人亦未當場對異議人提出賠償之請求始然；況從
        本件肇事之自用小客貨車與腳踏車外表觀之，並未有何明顯毀損乙節，亦有
        照片影本三幀在卷可憑，是異議人辯稱伊因看到被害人並未有何受傷始駕車
        駛離現場等語，自堪採信。本件異議人主觀上既無肇事致人受傷而逃逸之故
        意，揆諸首揭規定，自無道路交通管理處罰條例第六十二條第一項後段肇事
        逃逸規定之適用，從而原處分機關不察，逕對受處分人為前開裁罰，即難認
        為有理由，應認本件異議人之異議為有理由，固應由本院將原處分機關之處
        分撤銷。惟異議人於肇事後致人受傷後駛離現場之行為既如前述已甚明確，
        則異議人之上開行為仍違反道路交通管理處罰條例第六十二條第一項前段之
        肇事致人受傷駛離現場規定，併依上開規定，裁定如主文第二項所示，始為
        適法。
四、據上論斷，應依道路交通案件處理辦法第二十條前段，裁定如主文。
中        華        民      國    九十    年    八      月      十六    日
                                    臺灣苗栗地方法院交通法庭
                                        法  官  吳  炳  桂
右正本證明與原本無異。
如不服本裁定應於送達後五日內向本院提出抗告狀。
                                        書記官  楊  慧  萍
中        華        民      國    九十    年    八      月      十七    日


司法院資訊處製作；財團法人民間司法改革基金會備份。
